臺灣新竹地方法院刑事裁定　　　　　　　 96年度交易字第2號
公　訴　人　臺灣新竹地方法院檢察署檢察官
被　　　告　甲○○
上列被告因業務過失致死案件，經檢察官提起公訴（95年度偵字
第6769號），本院判決如下：
    主  文
甲○○從事業務之人，因業務上之過失致人於死，處有期徒刑壹
年。減為有期徒刑陸月，如易科罰金，以銀元佰元即新臺幣玖
佰元折算壹日。緩刑伍年，緩刑期內付保護管束。
    事  實
一、甲○○係計程車司機，為從事駕駛業務之人，其於民國95年
    1 月29日下午，駕駛車牌號碼195—LW 號營業自用小客車，
    沿新竹市○○路452 巷由東往西方向行駛，於當日14時40分
    許，行駛至北大路452 巷與民富街口之設有閃光紅燈之交岔
    路口時，本應注意汽車行駛至交岔路口，其行進、轉彎，應
    遵守燈光號誌或交通指揮人員之指揮，而閃光紅燈標誌即表
    示「停車再開」，車輛應減速接近，先停止於交岔路口前，
    讓幹道車優先通行後認為安全時，方得續行。而依當時天候
    雖為陰天，然為日間自然光線，路面舖設柏油、乾燥、無缺
    陷，且道路無障礙物、視距良好，並無不能注意之情事，適
    有曹陳梅鳳騎乘車牌號碼RKT—801號輕型機車，沿民富街由
    北往南方向行駛，騎乘至民富街與北大路452 巷口之設有閃
    光黃燈之交岔路口時，亦疏未注意車前狀況，減速接近，注
    意安全，小心通過。甲○○因疏未注意，其所駕駛之上揭車
    輛，遂撞擊曹陳梅鳳所騎乘之前述輕型機車，致曹陳梅鳳倒
    地受傷，造成其脾臟破裂、腹腔出血及失血性休克，經緊急
    送往國泰綜合醫院新竹分院急救後，仍於同日15時58分宣告
    急救無效不治死亡。而甲○○肇事後，經路人報警並叫救護
    車，甲○○於有偵查權限之機關及公務員發覺其犯罪前即向
    前往處理之警員坦承犯罪而接受裁判。
二、案經曹陳梅鳳之女乙○○告訴及新竹市警察局第一分局報請
    臺灣板橋地方法院檢察署檢察官相驗後簽分偵查起訴。
    理  由
壹、程序方面：
    按被告以外之人於審判外之言詞或書面陳述，除法律另有規
    定者外，不得作為證據，刑事訴訟法第159條第1項固有明文
    規定。惟被告以外之人於審判外向法官所為之陳述，得為證
    據；被告以外之人於偵查中向檢察官所為之陳述，除顯有不
    可信之情況外，得為證據；且被告以外之人於審判外之陳述
    ，雖不符刑事訴訟法第159條之1至之4之規定，惟經當事人
    於審判程序同意作為證據，法院審酌該言詞陳述或書面陳述
    作成時之情況，認為適當者，亦得為證據，復為同法第159
    條之1、第159條之5第1項所明定。本案告訴人乙○○於警詢
    及偵訊中之陳述，屬審判外向法官所為之陳述，惟並無顯不
    可信之情況，並經被告同意援引作為證據；又本案偵查報告
    、道路交通事故現場圖、道路交通事故調查報告表（一）、
    （二）、現場照片、相驗屍體證明書、勘驗筆錄、相驗報告
    書、法務部法醫研究所鑑定書、診斷證明書及自首情形紀錄
    表等，均經被告同意援引作為證據，且無證據證明係公務員
    違背法定程式所取得，亦無刑事訴訟法第159條之4之顯有不
    可信之情況與不得作為證據之情形，自應認有證據能力，合
    先敘明。
貳、實體方面：
一、訊據被告甲○○固坦承其為計程車司機，有於上揭時地駕駛
    營業用小客車，與被害人曹陳梅鳳所騎乘機車發生碰撞，被
    害人曹陳梅鳳因而倒地，並受有如事實欄所述傷害，經送醫
    救治，仍不治死亡等情，惟矢口否認有何過失犯行，辯稱：
    那個地方是一個交岔路口，我的方向是紅燈，她的方向是黃
    燈，我到那裡時，我有停車，告訴人過來，我有讓她過，結
    果她就撞到我的車，我車子沒有任何受損，是她自己來撞我
    的車云云。經查：
（一）被告甲○○為計程車司機，其於上揭時地，駕駛車牌號碼
      195—LW號營業自用小客車，與被害人曹陳梅鳳所騎乘車
      牌號碼RKT—801號輕型機車發生碰撞，導致被害人倒地，
      受有如事實欄所述傷害，經送醫後不治死亡等情，業據告
      訴人乙○○指訴綦詳（見95年度相字第106號卷第5、6、
      34、42頁），並有警員徐孟文所製作之偵查報告1份、道
      路交通事故現場圖1份、道路交通事故調查報告表（一）
      及（二）各1份、車籍作業系統—查詢認可資料2份暨現場
      照片9幀附卷足稽（見95年度相字第106號卷第12、16至18
      、22、23、26至30頁）。又被害人曹陳梅鳳確係因本件車
      禍而受傷，經送國泰綜合醫院新竹分院急救，到院前已無
      生命徵象，經急救，於同日15時58分急救無效死亡之事實
      ，亦有上揭醫院診斷證明書1份在卷足按（見95年度相字
      第106號卷第19頁），且據檢察官督同法醫師相驗無訛，
      並製有勘驗筆錄2份、相驗屍體證明書1份、驗斷書1份等
      在卷可證，且有被害人照片6幀附卷足參（見95年度相字
      第106號卷第31、35、37至41、46至50頁）。而被害人因
      本件車禍確受有脾臟破裂、腹腔出血，因失血性休克死亡
      等情，亦有法務部法醫研究所於95年10月4日以法醫理字
      第0950003516號函送之鑑定書1份在卷足佐（見95年度相
      字第106號卷第52至59頁）。
（二）按汽車行駛至交岔路口，其行進應遵守燈光號誌之指揮；
      又特種閃光號誌各燈號顯示之意義如下：閃光紅燈表示「
      停車再開」，車輛應減速接近，先停止於交岔路口前，讓
      幹道車優先通行後認為安全時，方得續行，此分別為道路
      交通安全規則第102條第1項第1款及道路交通標誌標線號
      誌設置規則第211條第1項第1款定有明文。被告既為計程
      車之駕駛人，自應遵守上開規定。又本案車禍當時之天候
      雖為陰天，然為日間自然光線，路面舖設柏油、乾燥、無
      缺陷，且道路無障礙物、視距良好，並無不能注意之情事
      ，有前開道路交通事故調查報告表（二）在卷可憑。詎被
      告應注意並能注意前開規定事項，又無不能注意之情事，
      竟疏未注意前開規定，因而肇致本件車禍，足見其就本件
      車禍之發生確有過失甚明。且本案經送請臺灣省竹苗區車
      輛行車事故鑑定委員會鑑定，鑑定結果亦認為本案被告駕
      駛營小客車沿北大路452巷由東往西方向行駛，行經閃光
      紅燈號誌路口，閃光紅燈表示停車再開，車輛應減速接近
      ，先停於交岔路口前，讓幹道車優先通行後認為安全時，
      方得續行。從而被告駕駛營小客車行經閃光紅燈號誌路口
      支線車位讓幹道車先行為肇事主因，有該委員會96年4月2
      日竹苗鑑字第960109字第0965301164號函暨鑑定意見書1
      份附卷可參（見本院卷第7至10頁）。被告雖以上揭情詞
      置辯，然其於偵訊時已供述：我往前開，死者才從我車子
      的右前方騎機車過來，擦撞到我車子保險桿右前側。（死
      者撞到你車頭前，你有無看到死者？）有，我看到後有煞
      車。我看到死者時，她的機車離我車子有3、4公尺遠，當
      時我車子速度很慢等語在卷（見95年度相字第106號卷第
      32頁背面、33頁），足見被告於行經上揭有閃光紅燈之交
      岔路口時，並未遵守規定停車，讓被害人所騎乘之機車先
      行通過，而係看見被害人所騎乘之機車後始煞車，因而肇
      事，否則以該處屬於巷道與街道之交岔路口，雙方速度皆
      慢，被害人又無可能明明看見被告所駕駛車輛，卻自動撞
      上之意圖之情況下，若非被告並未停車，應無碰撞之理，
      是以自難謂被告並無過失至明，被告上揭所辯，顯屬事後
      卸責之詞，不足採信。從而，本件車禍既係因被告之過失
      所致，而被害人亦因本案車禍而死亡，顯然被告之過失與
      被害人之死亡，確具有相當之因果關係。
（三）綜上，本件事證已臻明確，被告犯行堪予認定。又本件被
      害人騎乘輕型機車沿民富街由北往南方向行駛，行經閃光
      黃燈號誌路口，閃光黃燈表示警告，車輛應減速接近，注
      意安全，小心通過，而被害人駕駛輕機車行經閃光黃燈號
      誌路口未注意車前狀況為肇事次因等情，固有前揭鑑定意
      見書1份在卷足參，然被害人此部分之過失，並不妨其本
      院所為被告具有上揭過失之認定，附此敘明。
二、按被告甲○○行為後，刑法部分條文業於94年1月7日修正，
    94 年2月2日公布，95年7月1日施行，被告行為後法律已有
    變更，現行刑法第2條第1項規定：「行為後法律有變更者，
    適用行為時之法律，但行為後之法律有利於行為人者，適用
    最有利於行為人之法律」，上開規定乃與刑法第1條罪刑法
    定主義契合，而貫徹法律禁止溯及既往原則，係規範行為後
    法律變更所生新舊法律比較適用之準據法，是刑法第2條本
    身雖經修正，但該條既屬適用法律之準據法，本身尚無比較
    新舊法之問題，應一律適用裁判時之現行刑法第2條第1項之
    規定，為「從舊從輕」之比較，以決定適用之刑罰法律，先
    予敘明。且比較時應就罪刑有關之共犯、未遂犯、想像競合
    犯、牽連犯、連續犯、結合犯，以及累犯加重、自首減輕暨
    其他法定加減原因（如身分加減）與加減例等一切情形，綜
    其全部罪刑之結果而為比較，此有最高法院95年第8次刑事
    庭會議決議可資參照。查：
（一）修正後刑法施行法增訂第1條之1規定：「中華民國九十四
      年一月七日刑法修正施行後，刑法分則編所定罰金之貨幣
      單位為新臺幣。九十四年一月七日刑法修正時，刑法分則
      編未修正之條文定有罰金者，自九十四年一月七日刑法修
      正施行後，就其所定數額提高為三十倍。但七十二年六月
      二十六日至九十四年一月七日新增或修正之條文，就其所
      定數額提高為三倍」；而刑法第33條第5款則修正為：「
      主刑之種類如下：五、罰金：新臺幣一千元以上，以百元
      計算之」。是刑法修正後，第276條第2項業務過失致死罪
      所科處之罰金刑最高額上限雖無變更，惟最低額下限，依
      行為時之規定為新臺幣3元，依修正後之規定則提高為新
      臺幣1千元，比較修正前、後之刑法，自以行為時關於科
      處罰金刑之法律較有利被告。
（二）關於易科罰金之折算標準部分，被告行為時之舊刑法第41
      條第1項前段規定：「犯最重本刑為五年以下有期徒刑以
      下之刑之罪，而受六個月以下有期徒刑或拘役之宣告，因
      身體、教育、職業、家庭之關係或其他正當事由，執行顯
      有困難者，得以一元以上三元以下折算一日，易科罰金」
      ，上開易科罰金折算標準，並依被告行為時之罰金罰鍰提
      高標準條例第2條前段（現已刪除）規定，就其原定數額
      提高為一百倍折算一日，則被告行為時之易科罰金折算標
      準，應以銀元一百元以上三百元以下折算一日，經折算為
      新臺幣後，應以新臺幣三百元以上九百元以下折算一日。
      惟被告行為後之新刑法第41條第1項前段則規定：「犯最
      重本刑為五年以下有期徒刑以下之刑之罪，而受六個月以
      下有期徒刑或拘役之宣告者，得以新臺幣一千元、二千
      元或三千元折算一日，易科罰金」，比較修正前後之易科
      罰金折算標準，以適用被告行為時之舊刑法規定，並同時
      引用被告行為時之修正前罰金罰鍰提高標準條例第2條之
      規定，較有利於被告。
（三）被告行為後，刑法第62條自首之規定，業於95年7月1日
      修正施行，由「對於未發覺之罪自首而受裁判者，減輕其
      刑。但有特別規定者，依其規定」之必減刑規定，修正為
      「對於未發覺之罪自首而受裁判者，得減輕其刑。但有特
      別規定者，依其規定」之得減刑規定，比較修正前、後之
      規定，修正後之刑法並未較有利於被告，自應適用修正前
      規定。
（四）綜合修正前、後之比較，揆諸前揭最高法院決議及修正後
      刑法第2條第1項前段、後段規定之「從舊、從輕」原則，
      自應適用被告行為時之法律，即修正前刑法之規定予以論
      處。
三、按被告甲○○係以駕駛計程車為業，屬從事駕駛業務之人。
    核被告因業務上之過失致人於死，是其所為係犯刑法第276
    條第2項之業務過失致死罪。又按犯人在犯罪未發覺之前，
    向該管公務員告知其犯罪，而不逃避接受裁判，即與刑法第
    62條規定自首之條件相符，不以言明「自首」並「願受裁判
    」為必要；又被告於犯罪未被發覺前，向該管公務員告知其
    犯罪，而不逃避接受裁判者，即與刑法第62條規定自首之條
    件相符，至於自首後於審判中對其犯罪事實有所主張或辯解
    者，係被告辯護權之行使，不能僅據此之一端即謂被告無接
    受裁判意思之唯一論據，此有最高法院63年度臺上字第1101
    號判例及84年度臺上字第829號判決足資參照。經查本件被
    告於肇事後，在有偵查權限之警察機關尚未知悉犯人前，主
    動向前來現場處理之警員承認為肇事人等情，有新竹市○○
    ○道路交通肇事人自首情形紀錄表1份在卷足佐（見95年度
    相字第106號卷第67頁），是以被告既在警員未知犯人是誰
    以前，自動報明其為駕車肇事之人，應認其係在犯罪未發覺
    前向偵查機關之警察自首，應依修正前刑法第62條前段之規
    定減輕其刑，縱被告事後於本院審理時辯稱是被害人自己過
    來撞我等語，應認是其辯護權之行使，尚無妨於自首之成立
    。爰審酌被告係以駕駛計程車為業之司機，卻罔顧在設有閃
    光紅燈之交岔路口先停再開之規定，至撞擊被害人所騎乘之
    機車而肇事，致被害人倒地受傷，經送醫急救後不治，其所
    生損害情形嚴重，且無可回復，暨審酌被害人亦同有過失，
    被告業已與告訴人達成和解，有調解書1份在卷足按（見95
    年度相字第106號卷第66頁），惟被告於本院審理時一再飾
    詞辯解，態度非佳等一切情狀，量處如主文所示之刑。又被
    告行為時係在96年4月24日以前，且其本案宣告刑為有期徒
    刑1年6月以下，爰依中華民國96年罪犯減刑條例第2條第1項
    第3款、第7條、第9條之規定，減其宣告刑二分之一，如主
    文所示，並諭知易科罰金之折算標準，以資懲儆。
四、被告於行為後，刑法於94年2月2日修正公布，95年7月1日施
    行，有關緩刑之規定，犯罪在新法施行前，新法施行後裁判
    ，緩刑之宣告，應適用新法第74條之規定，有最高法院95年
    度第8次刑事庭會議紀錄可考。查被告前未曾因故意犯罪受
    有期徒刑以上刑之宣告，有本院被告前案紀錄表一紙可參，
    並有正當工作，經此偵審程序之進行，當知警惕，而無再犯
    之虞，所宣告之刑以暫不執行為適當，爰宣告被告緩刑5年
    ，惟因其於本院審理時辯稱並無過失，係被害人前來撞擊己
    車等情，已如前述，是其對於法律觀念薄弱，為預防再犯所
    必要，並依刑法第93條第1項，於緩刑期間付保護管束。
據上論斷，應依刑事訴訟法第299條第1項前段，刑法第2條第1項
前段、第276條第2項、修正前第62條前段、修正前第41條第1項
、第74條第1項第1款、第93條第1項，罰金罰鍰提高標準條例第1
條前段、修正前罰金罰鍰提高標準條例第2 條，刑法施行法第1
條之1第1項、第2項前段，中華民國96年罪犯減刑條例第2 條第
1項第3款、第7條第1項、第9條，判決如主文。
本案經檢察官林忠義到庭執行職務。
中　　華　　民　　國　　96　　年　　7 　　月　　20　　日
                  刑事第五庭   審判長法　官  楊惠芬
                                     法  官  楊麗文
                                     法  官  吳靜怡
以上正本證明與原本無異。
如不服本判決應於收受本判決後十日內向本院提出上訴書狀，其
未敘述上訴理由者，並得於提起上訴後十日內向本院補提理由書
狀( 均須按他造當事人之人數附繕本 )「切勿逕送上級法院」。
中　　華　　民　　國　　96　　年　　7 　　月　　20　　日
                                     書記官  蔡玉嬌
附錄本案論罪科刑法條全文：
刑法第276條第2項：
從事業務之人，因業務上之過失犯前項之罪者，處五年以下有期
徒刑或拘役，得併科三千元以下罰金。
